【裁判字號】    91,上訴緝,1
【裁判日期】    920923
【裁判案由】    違反毒品危害防制條例等
【裁判全文】
臺灣高等法院高雄分院刑事判決                      九十一年度上訴緝字第一號
    上  訴  人  臺灣高等法院高雄分院檢察署
    上  訴  人
    即  被  告  甲○○
右列被告因違反毒品危害防制條例案件，不服臺灣高雄地方法院八十七年度訴字第五
六七號中華民國八十七年五月二十一日第一審判決（起訴案號：臺灣高雄地方法院檢
察署八十六年度偵字第二九七六五號)，提起上訴，本院判決如左：
      主  文
原判決關於甲○○施用毒品部分撤銷。
甲○○施用第一級毒品，免刑。
扣案之海洛因壹袋（淨重貳零點肆貳公克，包裝 (含夾鏈袋壹佰零壹個)重參肆點零
捌公克）沒收銷燬之，空夾鏈袋貳佰柒拾捌個均沒收。
      事  實
一、甲○○基於概括犯意，自民國八十六年九月下旬某日起至同年月二十四日中午某
    時許止，連續在高雄市○○區○○路十七號二十三樓之二住處等地，以將第一級
    毒品海洛因滲入香煙方式，平均約三小時施用一次，連續施用第一級毒品海洛因
    多次，嗣同年月二十四日下午四時十分許，在上址為警查獲，並扣得第一級毒品
    海洛因一袋（淨重二０點四二公克，包裝（含夾鏈袋一百零一個）共重三四點０
    八公克）及甲○○所有供預備施用第一級毒品所用之空夾鏈袋二百七十八個。
二、案經高雄市政府警察局楠梓分局報請台灣高雄地方法院檢察署檢察官偵查起訴，
    由本院裁定送觀察勒戒，被告逃匿經本院緝獲，送觀察勒戒後認有繼續施用毒品
    傾向，再裁定施以強制戒治，執行期滿。
      理  由
一、右開事實，業經被告甲○○自白不諱，且被告於八十六年十二月二十四日為警查
    獲，經警採取其尿液先後送請高雄市立凱旋醫院，以免疫學分析法及ＧＣ／ＭＳ
    方法即氣相層析質譜分析之精密方法檢驗，亦驗出有嗎啡之陽性反應，有該醫院
    八十七年一月二日高市凱醫檢字第八０四二號檢驗報告單一紙可稽。海洛因施用
    入人體後迅速水解還原成嗎啡，再循嗎啡之代謝方式排出體外，百分之八十以上
    ，於投與二十四小時內自尿液中排出等情，已據行政院衛生署藥物食品檢驗局（
    八一）藥檢壹字第００六四三一號函說明綦詳；而氣相層析質譜分析法，為目前
    檢驗尿液最精密之方法，不會受藥物干擾，而有偽陽性反應產生，經該檢驗方法
    認有嗎啡反應，即確認有吸用海洛因等情，亦有高雄醫學院檢驗科藥物毒物室函
    可參。再被告甲○○查獲時扣案之白色粉末一袋，經送請法務部調查局檢驗結果
    ，亦呈海洛因陽性反應，淨重二零點四二公克，包裝重三四點零八公克，有該局
    電腦條碼000000000號鑑定通知書在卷，並有空夾鏈袋二百七十八個，
    扣案足資佐證。是被告甲○○自白與事實相符，事證明確，被告右揭施用第一級
    毒品海洛因犯行洵堪認定。
二、查海洛因分別係毒品危害防制條例第二條第二項第一款所稱之第一級毒品，不得
    持有、施用。被告行為後，毒品危害防制條例已於八十七年五月二十日公布，自
    同月二十二日起施行，以之與行為時之舊法肅清煙毒條例相比較結果，以裁判時
    之新法即毒品危害防制條例之規定有利於被告，自應適用該新法。核被告所為，
    係犯毒品危害防制條例第十條第一項之施用第一級毒品罪。其施用第一級毒品行
    為時間密接、犯罪構成要件相同，顯係基於概括之犯意為之，為連續犯。至被告
    持有第一級毒品後進而施用，其持有之低度行為均應被施用之高度行為所吸收，
    故不另論其持有毒品罪。又被告經本院依職權裁定送觀察勒戒後，認有繼續施用
    毒品傾向，再裁定施以強制戒治，茲已執行期滿，有台灣屏東戒治所受戒治人處
    遇成效報告表、本院戒治執行指揮書及回證等在卷可稽，應依法為免刑之判決。
    原判決關於甲○○施用毒品部分論處被告罪刑，固非無見，惟查被告行為後，毒
    品危害防制條例已於八十七年五月二十日公布，自同月二十二日起施行，以之與
    行為時之舊法肅清煙毒條例相比較結果，以裁判時之新法即毒品危害防制條例之
    規定有利於被告，自應適用該新法。原判決關於甲○○施用毒品部分審未及適用
    新法即毒品危害防制條例，尚有未洽。被告、檢察官上訴意旨，據此指摘原判決
    不當，為有理由，自應由本院此部分撤銷改判諭知免刑。扣案之第一級毒品海洛
    因一袋（淨重二０點四二公克，包裝（含夾鏈袋一百零一個與毒品無從析離）共
    重三四點０八公克）不問屬於犯人與否，應依毒品危害防制條例第十八條第一項
    前段規定，併予宣告沒收銷燬。另扣案空夾鏈袋二百七十八個，係被告所有且供
    預備施用毒品所用之物，已經被告陳明，亦依刑法第三十八條第一項第二款規定
    宣告沒收。至於上開第一級毒品經送鑑驗耗損部分，業已滅失，爰不另為沒收之
    諭知，附此敘明。
據上論斷，應依刑事訴訟法第三百六十九條第一項前段、第三百六十四條、第二百九
十九條第一項但書、毒品危害防制條例第十條第一項、第二十條第二項、第三十五條
第三款，第十八條第一項、刑法第十一條，第五十六條、第三十八條第一項第二款、
第二條第一項前段判決如主文。
本案經檢察官朱文彬到庭執行職務。
中      華      民      國    九十二    年      九      月    二十三    日
  臺灣高等法院高雄分院刑事第三庭
                                  審判長法官  周賢銳
                                        法官  謝宏宗
                                        法官  黃建榮
右正本證明與原本無異。
如不服本判決應於收受本判決後十日內向本院提出上訴書狀，其未述上訴理由者，
並得於提起上訴後十日內向本院補提理由書狀（均須按他造當事人之人數附繕本)「
切勿逕送上級法院」。
                                      書記官  陳靖華
中      華      民     國    九十二      年      九     月     二十三   日


司法院資訊處製作；財團法人民間司法改革基金會備份。
